【裁判字號】    97,執消債更,248
【裁判日期】    980910
【裁判案由】    更生事件
【裁判全文】
臺灣屏東地方法院民事裁定         97年度執消債更字第248號
聲  請  人
即債務人    戊○○
債  權  人  台北富邦商業銀行股份有限公司
法定代理人  梁培華
債  權  人  永豐商業銀行股份有限公司
法定代理人  辛○○
債  權  人  萬泰商業銀行股份有限公司
法定代理人  丙○○
債  權  人  台新國際商業銀行股份有限公司
法定代理人  蔡孟
債  權  人  大眾商業銀行股份有限公司
法定代理人  己○○
債  權  人  日盛國際商業銀行股份有限公司
法定代理人  庚○○
債  權  人  中國信託商業銀行股份有限公司
法定代理人  羅聯福
債  權  人  良京實業股份有限公司
法定代理人  乙○○○○
債  權  人  丁○（台灣）商業銀行股份有限公司
            （原美商丁○銀行股份有限公司）
法定代理人  甲○○
上列當事人聲請消費者債務清理事件，本院裁定如下：
    主  文
債務人所提如附件所示之更生方案應予認可。
債務人在未依更生條件全部履行完畢前，其生活程度應為如後之
限制：（一）除係維持生計所必要者外，不得有奢靡浪費之消費
活動。（二）禁止為賭博、投機行為、出國旅遊或遊學及四星級
以上飯店之住宿或美容醫療等行為，如非工作需要或緊急必要，
不得搭乘高鐵、飛行器、計程車。（三）不得買賣不動產，且不
得為金錢借貸或投資金融商品（如股票、基金等）。
    理  由
一、按債務人有薪資、執行業務所得或其他固定收入，法院認更
    生方案之條件公允者，得不經債權人會議可決，逕依債務人
    之聲請或依職權以裁定認可更生方案；法院為認可之裁定時
    ，因更生方案履行之必要，對於債務人在未依更生條件全部
    履行完畢前之生活程度，得為相當之限制，消費者債務清理
    條例第64條第1 項、第62條第2 項分別定有明文。
二、債權人丁○（台灣）商業銀行股份有限公司與美商丁○銀行
    股份有限公司依企業併購法申請分割，丁○（台灣）商業銀
    行股份有限公司為承受營業之存續銀行；債權人永豐商業銀
    行股份有限公司與永豐信用卡股份有限公司合併，永豐商業
    銀行股份有限公司為存續銀行，合先敘明。
三、經查：本件債務人聲請更生，前經本院裁定開始更生程序在
    案，有上開裁定一份在卷可參，又債務人任職於台灣福雷電
    子股份有限公司，有固定之薪資收入，平均每月約新台幣（
    下同）37,000元（已含每月之加班費約12,000元）等情，業
    據其提出財產及收入狀況說明書、財政部臺灣省南區國稅局
    95 、96 年綜合所得稅各類所得資料清單、勞工保險被保險
    人投保資料表、薪資單、本院職權查詢債務人97年度財產所
    得資料明細、98年7 月31日詢問筆錄各1 份在卷足憑。再觀
    諸債務人所提如附件所示之更生方案，其條件自民國（下同
    ）98年5 月10日起至106 年4 月10日止分8 年（96期）清償
    ，每月為1 期，每期給付12,000元，清償總額計1,152,000
    元，清償成數為已申報無擔保及無優先債權總額之32.69%。
    本院參酌債務人名下除供代步之交通工具機車一部外，並無
    土地、房屋等不動產或其他可換價之動產以之清償債務，配
    偶江秀朋於87年11月2 日死亡，債務人獨立扶養三名子女，
    長子江彥泓（78年7 月17日生）20歲，就讀東方技術學院，
    尚無獨立謀生能力，長女江亞培（80年4 月9 日生）18歲、
    次女江柔諮（82年7 月3 日生）16歲，均就讀高中，尚賴債
    務人扶養等情，業據債務人陳明在案，復有戶籍謄本、財產
    歸屬資料清單、95、96年綜合所得稅各類所得資料清單、97
    年稅務電子閘門財產所得資料明細、學生證影本、機車行車
    執照影本附卷可稽。則以債務人每月收入37,000元，扣除每
    月還款金額12,000元後，每月剩餘25,000元左右，供其支應
    膳食、交通、勞健保、醫療、其他生活雜支及三名子女學費
    、扶養費等，若其個人生活必要費用以內政部公告之98年度
    台灣省屏東縣國人每人每月最低生活費9,829 之標準計算，
    則三位子女平均學費、扶養費等僅5,057 元，又其三名子女
    分別為20歲、18歲、16歲，長子雖已成年，惟均就學中，參
    照最高法院56年台上字第795 號判例，就所謂謀生能力並不
    專指無工作能力者而言，雖有工作能力而不能期待其工作，
    或因社會經濟情形失業，雖已盡相當之能事，仍不能覓得職
    業者，亦非無受扶養之權利，故成年之在學學生，未必即喪
    失其受扶養之權利之判例意旨，則所預留之上揭生活費及子
    女扶養費無奢侈、浮華之虞，應屬合理。
四、次查，消費者債務清理條例之目的，除保障債權人集團性滿
    足之最大化及公平化外，並為賦與債務人重建復甦其經濟生
    活之機會。故消費者債務清理程序制度之構築首需強調生活
    再建及破綻預防，提高債務人工作意願並改善其生活習慣，
    使能重新出發，從而保障其生存權，並促進其義務遂行能力
    ，儘可能永續性回復信用。本件債務人每月收入用以攤還各
    債權人後所預留之生活必要費，僅係維持其基本生活之需求
    等情已如前述，而所提更生方案，其清償成數為無擔保及無
    優先權債權總額32.69%，並已將清償年限延長為條例所規定
    之最長年限8 年，故考量其清償能力及所提更生方案尚屬允
    當、可行。
五、綜上所述，債務人有固定收入，其更生方案之條件核屬公允
    、適當、可行，且無同條例第64條第2 項所定不得認可之消
    極事由，揆諸消費者債務清理條例之立法目的，保障債權人
    公平受償，謀求消費者經濟生活之更生機會及社會經濟健全
    發展，故不經債權人會議可決，予以認可該更生方案。另為
    促使債務人履行更生方案，並教育其合理消費觀念，並依上
    開規定，就債務人在未依更生條件全部履行完畢前之生活程
    度，應為相當之限制。
六、爰依消費者債務清理條例第64條第1 項、第62條第2 項規定
    ，裁定如主文。
中    華    民    國    98    年    9     月    10    日
                民事執行處  司法事務官  蘇聰藝
上為正本係照原本作成
如不服本裁定，應於裁定正本送達後10日內，以書狀向本院司法
事務官提出異議。
中    華    民    國    98    年    9     月    10    日
                            書  記  官  張文俊
附件（更生方案）：
（一）清償期間及分期清償方法：
      自98年5 月10日起至106 年4 月10日止分八年清償，並以
      每一個月為一期，共計清償96期。
（二）清償之金額及成數：
      每期清償12,000 元。
      依本方案所定總清償金額為1,152,000 元，清償成數為已
      申報無擔保及無優先權債權總額之32.69% 。
（三）給付方式：
      債務人應於於每月10日前（遇假日順延至次上班日），依
      更生方案所示之每期清償額（債權比例），分別給付給各
      債權人。（裁定確定翌月開始履行，已到期者亦應於首次
      付款時一併給付完畢）
（四）無擔保及無優先權債權人債權比例及清償額：
  ┌────────┬─────┬─────┬─────┬─────┐
  │債 權 人 名 稱  │債權金額  │債權比例  │每期清償額│清償總額  │
  ├────────┼─────┼─────┼─────┼─────┤
  │台新國際商業銀行│   549,515│    15.60%│     1,871│   179,616│
  ├────────┼─────┼─────┼─────┼─────┤
  │台北富邦商業銀行│    78,434│     2.23%│       267│    25,632│
  ├────────┼─────┼─────┼─────┼─────┤
  │丁○（台灣）商業│    89,630│     2.54%│       305│    29,280│
  │銀行            │          │          │          │          │
  ├────────┼─────┼─────┼─────┼─────┤
  │萬泰商業銀行    │   302,730│     8.59%│     1,031│    98,976│
  ├────────┼─────┼─────┼─────┼─────┤
  │中國信託商業銀行│   117,577│     3.34%│       401│    38,496│
  ├────────┼─────┼─────┼─────┼─────┤
  │日盛商業銀行    │   295,684│     8.39%│     1,007│    96,672│
  ├────────┼─────┼─────┼─────┼─────┤
  │大眾商業銀行    │   417,484│    11.85%│     1,422│   136,512│
  ├────────┼─────┼─────┼─────┼─────┤
  │良京實業股份有限│ 1,347,685│    38.25%│     4,590│   440,640│
  │公司            │          │          │          │          │
  ├────────┼─────┼─────┼─────┼─────┤
  │永豐商業銀行    │   320,183│     9.09%│     1,090│   104,640│
  ├────────┼─────┼─────┼─────┼─────┤
  │永豐商業銀行（原│          │          │          │          │
  │永豐信用卡股份有│     4,683│     0.13%│        16│     1,536│
  │限公司）        │          │          │          │          │
  ├────────┼─────┼─────┼─────┼─────┤
  │加      總      │ 3,523,605│      100%│    12,000│ 1,152,000│
  ├────────┼─────┴─────┴─────┴─────┤
  │ 清 償  成  數  │    32.69%                                    │
  └────────┴───────────────────────┘

司法院資訊處製作；財團法人民間司法改革基金會備份。
